臺灣新北地方法院民事判決
111年度簡上字第248號
上  訴  人  蔡承發  

            陳靜宜  

被  上訴人  劉玉燕  
上列當事人間請求遷讓房屋等事件，上訴人對於中華民國111年3
月17日本院三重簡易庭110年度重簡字第1928號第一審判決提起
上訴，經本院於111年11月9日言詞辯論終結，判決如下：
    主  文
上訴駁回。
第二審訴訟費用由上訴人負擔。
    事實及理由
壹、程序方面
一、按於簡易程序第二審不變更訴訟標的，而補充或更正事實上
    或法律上之陳述者，非為訴之變更或追加，民事訴訟法第43
    6條之1第3項準用第463條、第256條定有明文。經查，本件
    上訴人之上訴聲明原為：原判決均廢棄，然其等上訴理由僅
    係針對原審判決第二項所為之上訴，是上訴人陳靜宜於民國
    111年10月12日變更聲明為如下列理由四、㈡所載（見本院卷
    第45頁）。經核上訴人所為係更正並補充其聲明，並未變更
    訴訟標的，依上開說明，於法尚無不合，應予准許。
二、按言詞辯論期日，當事人之一造不到場者，得依到場當事人
    之聲請，由其一造辯論而為判決，民事訴訟法第385條第1項
    前段定有明文，且為同法第436之1條第3項、第463條之上訴
    審程序所準用。本件上訴人蔡承發經合法通知，未於最後言
    詞辯論期日到場，且核無同法第386條所列各款情形，爰依
    被上訴人之聲請及上開規定，由其一造辯論而為判決。
貳、實體方面：　
一、被上訴人於原審起訴主張：
  ㈠上訴人二人向被上訴人承租新北市○○區○○街000巷00號12樓之
    房屋（下稱系爭房屋），每月租金新臺幣（下同）2萬元，
    自民國109年7月10日至110年9月10日止已積欠租金共14個月
    ，迭經催繳，仍未履行，且不搬遷。為此，爰依上開租賃契
    約及租賃法律關係終止租約，提起本件訴訟。並聲明：上訴
    人應將系爭房屋遷讓交付被上訴人。上訴人應給付被上訴人
    28萬元。
二、被上訴人陳靜宜則抗辯：
　　被上訴人先前本欲出售系爭房屋，並向上訴人表示倘若由上
    訴人陳靜宜仲介，於成交後，上訴人陳靜宜獲取之仲介費可
    抵免房租。詎料上訴人陳靜宜已找到買主，亦談成價格，被
    上訴人卻反悔不賣，也不退還買主定金。而系爭房屋之買賣
    已經過被上訴人同意，仲介費亦是談妥後才簽約，上訴人可
    以向被上訴人請求仲介費用，並據此抵銷等語。
三、上訴人蔡承發於原審經合法通知，未於言詞辯論期日到場，
    故依被上訴人之聲請，由其一造辯論，認被上訴人請求上訴
    人二人應將系爭房屋遷讓返還被上訴人為有理由，並認上訴
    人二人確實積欠109年7月10日迄至110年9月，共計14個月租
    金28萬元，然於扣除上訴人前已繳納之押租金4萬元後，被
    上訴人得向上訴人二人請求之租金為24萬元，而為被上訴人
    一部勝訴及一部敗訴判決。
四、查上訴人對於原審判決第一項並無不服，故原審判決上訴人
    應將坐落新北市○○區○○街000巷00號12樓房屋全部遷讓交付
    被上訴人部分，業已確定。而上訴人就其餘部分提起上訴，
    並主張：
　㈠上訴人陳靜宜居間仲介被上訴人與第三人間之系爭房屋買賣
    ，契約業已成立，價金為1170萬元，被上訴人並已收受定金
    5萬元，雙方且約定簽約，上開買賣契約即已成立。詎被上
    訴人事後反悔解除買賣契約，依民法第565條規定，被上訴
    人仍應給付仲介費即買賣價金3％，即35萬1000元予上訴人，
    用以抵免房租。
　㈡並聲明：
　⒈原判決第二項廢棄。
　⒉被上訴人於原審就上開請求之訴駁回。
　⒊第一、二審訴訟費用均由被上訴人負擔。　
五、上訴人蔡承發已於相當時期受合法送達通知，未於言詞辯論
    期日到場，亦未提出書狀作何聲明或陳述。
六、被上訴人請求駁回上訴，並主張其與第三人間之買賣契約並
    未成立，上訴人陳靜宜自無可能向其請求仲介費用，又上訴
    人陳靜宜所稱其所收取之定金5萬元部分，其應返還之對象
    亦為該第三人。上訴人迄今仍占有使用系爭房屋，上訴人自
    應給付109年7月10日迄至110年9月期間的房租等語。
七、不爭執之事實：
　㈠兩造於106年7月26日就系爭房屋成立租賃契約，租賃期間自1
    06年7月1日起至107年7月1日止，租金每月2萬元，押租保證
    金4萬元。上開租賃契約期滿後兩造成立不定期租賃契約（
    見原審卷第13至15頁）。
　㈡自109年7月10日至110年9月9日，共計14個月，上訴人未依約
    給付租金。
　㈢上開租賃契約已於110年9月24日終止（見原審卷第31、37頁
    ）。
　㈣被上訴人於110年7月29日收受第三人李俊杰支付之定金5萬元
    （見原審卷第91頁）。
八、本件之爭點：
　　查上訴人對於其等積欠被上訴人自109年7月10日迄至110年9
    月9日，共計14個月28萬元之租金，且以先前所繳付之押租
    保證金扣抵後，尚應給付租金24萬元予被上訴人乙節，並不
    爭執，惟主張以被上訴人應給付之仲介費35萬1000元抵銷後
    ，其等即無給付義務等語。是本件即應審究上訴人陳靜宜得
    否向被上訴人請求給付仲介費？上訴人可否以此請求債權與
    被上訴人之租金債權互為抵銷？
　㈠按當事人主張有利於己之事實者，就其事實有舉證之責任，
    民事訴訟法第277條前段定有明文。按稱居間者，謂當事人
    約定，一方為他方報告訂約之機會或為訂約之媒介，他方給
    付報酬之契約，民法第565條定有明文。又民法第565條所定
    之居間有二種情形，一為報告訂約機會之報告居間，一為訂
    約之媒介居間。另居間人，以契約因其報告或媒介而成立者
    為限，得請求報酬，民法第568條第1項亦有明文。
　㈡查本件上訴人陳靜宜固一再主張其與被上訴人間成立居間契
    約，被上訴人已因其媒介而與第三人間成立系爭房屋之買賣
    契約等語，而被上訴人就其曾陳述若上訴人陳靜宜仲介出售
    系爭房屋成功，即會給付上訴人陳靜宜仲介費用等事實，並
    不爭執，然上訴人陳靜宜就其與被上訴人間究竟成立報告居
    間抑或媒介居間，始終未能說明，對於其與被上訴人間成立
    之居間契約所約定之內容為何，亦未舉證以實其說，僅於程
    序中就被上訴人與第三人簽訂系爭房屋買賣契約之事實與被
    上訴人互為爭執，並主張買賣契約成立後被上訴人即有給付
    仲介費之義務，是依此足認上訴人陳靜宜與被上訴人二人間
    所成立之居間契約應屬媒介居間契約，尚非報告居間契約，
    合先敘明。
　㈢上訴人與被上訴人間固然成立媒介居間契約，然上訴人就被
    上訴人與第三人間已成立系爭房屋買賣契約乙節，未曾提出
    相關佐證，而被上訴人則否認其與第三人曾就買賣系爭房屋
    達成合意，則上訴人陳靜宜主張被上訴人與第三人間之買賣
    契約業已成立等語，即非可採。況由上訴人陳靜宜所提出其
    與被上訴人間之對話紀錄，其中被上訴人雖稱「代書後續麻
    煩您了」（見本院卷第29頁），然上訴人仍未能提出相關事
    證證明被上訴人與第三人間買賣契約已經成立之事實，是上
    訴人所提上開對話紀錄，仍無從推認系爭房屋買賣契約已成
    立之事實。而按居間人，以契約因其報告或媒介而成立者為
    限，得請求報酬，民法第568條第1項已有明文，則上訴人未
    能舉證說明被上訴人與第三人間系爭買賣契約成立，自未能
    證明被上訴人與第三人間因上訴人之居間而成立買賣契約，
    上訴人當無由請求被上訴人給付居間報酬。
　㈣又上訴人固然又主張被上訴人曾承諾給付出售總價之3％作為
    仲介費用等語，然此為被上訴人所否認，而依上訴人陳靜宜
    與被上訴人於110年8月22日之對話紀錄，其中被上訴人即已
    答稱「當時你說找人買時，你只是說要解決你住的問題，我
    們一直是都沒談到給服務費的事，是後來我問你，你們欠將
    近一年的房租費要如何先解決時，你才說房仲費要收3％，不
    然就以抵房租費方式付，給嘟少服務費也不實你說多少就給
    多少」等語（見本院卷第31頁），則本件上訴人既未提出其
    與被上訴人間曾達成仲介費用為出售總價3％之相關證據資料
    ，核以上開對話紀錄，堪認上訴人陳靜宜主張被上訴人承諾
    會給付出售總額之3％作為仲介費用等情，亦屬無據。
　㈤至上訴人陳靜宜固一再以被上訴人自第三人處收受定金5萬元
    之事實為抗辯，然按不動產之買賣，除標的物及其價金，當
    事人須互相同意外，尚涉及付款方法、稅負、點交、費用及
    違約等重要事項。又定金倘在買賣契約之雙方當事人互相同
    意標的物及價金時交付，此定金固為證約定金，惟若在契約
    成立前交付，則只為立約定金，立約定金僅係保證訂立契約
    ，尚不能據以謂契約已成立（最高法院67年度台上字第581
    號判決參照）。從而，本件被上訴人與第三人間既未簽署系
    爭房屋之買賣契約，上訴人陳靜宜亦未舉證其二人間就系爭
    房屋之買賣有何合意，則被上訴人所收受之定金5萬元僅屬
    立約定金性質，而仍不得因此認為被上訴人與第三人間之系
    爭房屋買賣契約已然成立。從而，上訴人陳靜宜以被上訴人
    已收受定金5萬元之事實，主張被上訴人與第三人間之買賣
    契約已成立，並據此主張其得向被上訴人請求給付仲介費等
    語，洵屬無據。
　㈥另上訴人陳靜宜於程序中亦一再陳述被上訴人所收受之定金5
    萬元尚未返還等語，然查，與被上訴人成立定金契約之人乃
    第三人李俊杰，則上訴人陳靜宜一再主張被上訴人未退還定
    金5萬元之情固屬真實，而縱被上訴人有返還定金5萬元之義
    務，然此尚非被上訴人對上訴人陳靜宜應負之給付義務，則
    被上訴人應否返還定金，及被上訴人與第三人間就系爭房屋
    買賣所生之法律關係，核與上訴人陳靜宜應負上開期間之租
    金給付義務無涉，上訴人即不得因此拒絕給付上開期間之租
    金。是上訴人陳靜宜此部分之主張，實非可採。
九、綜上，被上訴人於原審主張其與上訴人間成立租賃契約，並
    主張自109年7月10日迄至110年9月9日期間，上訴人均未依
    約給付每月2萬元之租金，原審認被上訴人上開主張之事實
    為真，然尚應扣除上訴人先前給付之押租保證金4萬元，上
    訴人應給付24萬元予被上訴人，而認被上訴人逾此範圍之請
    求無據，而為被上訴人一部勝訴、一部敗訴之判決，經核並
    無不當，上訴人仍執被上訴人應給付其仲介費而為抵銷抗辯
    ，指摘原判決不當，求予廢棄原判決第二項，為無理由，應
    駁回其上訴。
十、本件事證已臻明確，兩造其餘攻擊防禦方法及所用證據，核
    與判決結果不生影響，爰不一一論列，併此敘明。
、據上論結，本件上訴為無理由。依民事訴訟法436條之1第3
    項、第449條第1項、第78條，判決如主文。　
中　　華　　民　　國　　111 　年　　11　　月　　30　　日
                民事第五庭    審判長法　官　高文淵
　　　　　　　　
                                    法　官　黃乃瑩
　　　　　　　　　　　　　　　　　　
                                    法　官　曹惠玲
以上正本係照原本作成。
本判決不得上訴。
中　　華　　民　　國　　111 　年　　11　　月　　30　　日
                                    書記官  董怡彤